臺灣高雄地方法院刑事判決　　　　　　　　　　　　九十一年度易字第二二二四號
　　公　訴　人　臺灣高雄地方法院檢察署檢察官
　　被　　　告　丁○○
右列被告因誣告案件，經檢察官提起公訴（九十年度偵字第一八九二七號），本院判
決如左：
    主  文
丁○○未指定犯人，而向該管公務員誣告犯罪，處拘役貳拾日，如易科罰金，以佰
元折算壹日。
    事  實
一、丁○○於民國八十八年六月十五日，以動產擔保交易附條件買賣方式，向匯豐汽
    車股份有限公司（下稱匯豐公司）購買車牌號碼Ｙ五─０一九九號自用小客車一
    部，嗣因丁○○自八十九年十月十六日起未繳付分期款項，匯豐公司乃委託丙○
    ○依附條件買賣契約之約定，於八十九年十二月二十日下午二時十分許，至高雄
    縣大寮鄉○○街四十一巷二弄附近，將停放於該處之前開小客車拖回匯豐公司。
    詎丁○○明知前開小客車業由匯豐公司取回之事實，竟於九十年一月二日下午六
    時許，以其車輛遭竊為由，向高雄縣警察局林園分局中庄派出所申報失竊，未指
    定犯人，而向該管偵查犯罪之公務員誣告不特定人犯竊盜罪。嗣因甲○○向匯豐
    公司借用該小客車，而於九十年一月九日下午五時許，駕駛該車途經彰化縣溪湖
    鎮○○路○段一二五之一號前時，為警查獲，始循線查悉上情。
二、案臺灣高雄地方法院檢察署檢察官自動檢舉偵查起訴。
    理  由
一、訊之被告丁○○矢口否認有何誣告犯行，辯稱：當時汽車貸款均係由伊繳納，因
    兩期未繳付貸款，伊妻登靖媛乃將該車交由登東山使用並繼續分期繳納車款，嗣
    因登東山亦有兩期貸款未繳，伊向登東山借車，登東山告稱車子不見了，伊始向
    警局申報失竊，嗣後登靖媛及登東山方告知因未繳貸款不敢告訴伊，尹報警時不
    知小客車已遭匯豐公司拖回，沒有誣告之故意云云。
二、經查：被告於右揭時間，以動產擔保交易附條件買賣方式，向匯豐公司購買車牌
    號碼Ｙ五─０一九九號自用小客車一部，因無法繳付分期款項，乃於八十九年八
    、九月間將該小客車借予妻弟登東山使用，並約定由登東山代其繳付貸款，詎登
    東山亦未繳付貸款，匯豐公司乃委託案外人丙○○依附條件買賣契約之約定，於
    八十九年十二月二十日下午二時十分許，至高雄縣大寮鄉○○街四十一巷二弄附
    近，將停放於該處之前開小客車拖回匯豐公司，而被告於九十年一月二十下午六
    時許前往高雄縣大寮鄉中庄派出所申報失竊等事實，業據證人丙○○、乙○○、
    登東山分別於偵訊中證述明確，並有附條件買賣契約書、動產擔保交易附條件買
    賣契約設立登記書、車輛竊盜、車牌失竊資料個別查詢報表─查詢認可資料等影
    本各一份、臺灣彰化地方法院八十九年度執字第一二四六一號取回車輛民事執行
    卷宗影本一份附卷可稽，堪以認定。又被告雖辯稱：不知該小客車已遭匯豐公司
    依附條件買賣契約之約定取回，伊以為失竊始向派出所報案云云。然查，匯豐公
    司委託丙○○在高雄縣大寮鄉○○街四十一巷二弄附近拖回該小客車時，丙○○
    以粉筆在地上留下0000000000號之行動電話號碼，登東山事後發現該
    小客車已被拖走，即打上開行動電話號碼與丙○○聯絡，丙○○告以請被告與其
    聯絡，被告遂於翌（十二月二十一日）以其家中之○七─0000000號電話
    與丙○○聯絡，並要求繳清所積欠之已屆期分期款項後，取回該小客車，惟丙○
    ○則告以要在十日之內將全部車款結清等情，業據丙○○、登東山別於偵訊中證
    述明確（臺灣彰化地方法院檢察署九十年度偵字第五三三號卷第二十二頁、第四
    十六頁反面、第四十七頁），而丁○○家中○七─0000000號電話確於八
    十九年十二月二十日打0000000000號行動電話一次，於翌（二十一）
    日撥打該行動電話四次，有中華電信股份有限公司九十年二月二十二日南行字第
    九○Ｃ八二○○一一九號函附之通話紀錄一份附於偵卷可按，是證人丙○○前開
    證述與事實相符，堪予採信。被告前開所辯，與丙○○之證述及前開通話紀錄不
    符，顯係事後卸責之詞，不足採信。本件事證明確，被告犯行堪予認定。
三、核被告所為，係犯刑法第一百七十一條第一項之未指定犯人誣告罪。爰審酌被告
    明知車號Ｙ五─○一九九號小客車已因未繳車款，而遭匯豐公司委託丙○○依附
    條件買賣契約之約定拖回，並無失竊情事，竟向警察機關謊稱該小客車遭竊之不
    實事項，浪費警政資源及警力，並使乙○○、丙○○及甲○○因竊盜案件遭警察
    機關及臺灣彰化地方法院檢察署檢察官偵查，被告之動機及行為均屬可議，惟念
    其因一時思慮未周，致罹刑章，及所生危害不大等一切情狀，量處如主文所示之
    刑，並諭知易科罰金之折算標準，以資懲儆。又被告犯罪行為後，刑法第四十一
    條業經立法院於九十年一月四日修正為第四十一條第一項︰「犯最重本刑為五年
    以下有期徒刑之刑之罪，而受六個月以下有期徒刑或拘役之宣告，因身體、教育
    、職業、家庭之關係或其他正當事由，執行顯有困難者，得以一元以上三元以下
    折算一日，易科罰金。」並經總統於九十年一月十日公布施行，並於同年月十二
    日生效，將易科罰金之適用範圍擴大為最重本刑五年以下有期徒刑之罪，本件被
    告行為後法律既有變更，自應依刑法二條第一項前段之規定，適用新修正之刑法
    第四十一條第一項規定，諭知易科罰金之折算標準，併此敘明。
據上論結，應依刑事訴訟法第二百九十九條第一項前段，刑法第二條第一項前段、第
一百七十一條第一項、第四十一條第一項，罰金罰鍰提高標準條例第一條前段、第二
條，判決如主文。
中      華      民      國      九十一      年      八      月    九    日
                                  臺灣高雄地方法院刑事庭
                                      法  官    涂裕洪
右正本證明與原本無異。
如不服本判決，應於判決送達後十日內，向本院提出上訴狀。
                                      書記官    賴佳慧
中  華    民    國      九十一      年      八      月      十二      日
附錄本判決論罪科刑法條全文：
刑法第一百七十一條第一項
未指定犯人，而向該管公務員誣告犯罪者，處一年以下有期徒刑、拘役或三百元以下
罰金。
